臺灣基隆地方法院刑事判決　　　　　　　 99年度訴字第938號
公　訴　人　臺灣基隆地方法院檢察署檢察官
被　　　告　王韋凱
　　　　　　王樺
共　　　同
選任辯護人　侯傑中律師
上列被告等因毒品危害防制條例案件，經檢察官提起公訴（九十
九年度偵字第二六二九號），本院判決如下：
    主  文
王韋凱販賣第三級毒品，處有期徒刑壹年肆月；未扣案之販賣毒
品所得新臺幣伍佰元沒收，如全部或一部不能沒收時，以其財產
抵償之；扣案供販賣毒品所用之序號000000000000
00000號行動電話機壹具及門號0000000000號用
戶識別卡壹枚均沒收。又共同販賣第三級毒品，處有期徒刑壹年
肆月；扣案供販賣毒品所用之序號0000000000000
0000號行動電話機壹具及門號0000000000號用戶
識別卡壹枚均沒收。又共同販賣第三級毒品，處有期徒刑壹年肆
月；扣案供販賣毒品所用之序號00000000000000
000號行動電話機壹具及門號0000000000號用戶識
別卡壹枚均沒收。應執行有期徒刑貳年陸月；未扣案之販賣毒品
所得新臺幣伍佰元沒收，如全部或一部不能沒收時，以其財產抵
償之；扣案供販賣毒品所用之序號0000000000000
0000號行動電話機壹具、門號0000000000號及0
000000000號用戶識別卡各壹枚均沒收。
王樺共同販賣第三級毒品，處有期徒刑壹年月；扣案供販賣
毒品所用之序號0000000000000000七號行動電
話機壹具及門號0000000000號用戶識別卡壹枚均沒收
。又共同販賣第三級毒品，處有期徒刑壹年月；扣案供販賣毒
品所用之序號0000000000000000七號行動電話
機壹具及門號0000000000號用戶識別卡壹枚均沒收。
應執行有期徒刑貳年，緩刑伍年；緩刑期間付保護管束，並應依
執行檢察官之命令，向指定之公益團體、地方自治團體或社區，
提供陸拾小時之義務勞務；扣案供販賣毒品所用之序號0000
000000000000七號之行動電話機壹具、門號000
0000000號及0000000000號用戶識別卡各壹枚
均沒收。
    事  實
一、王韋凱與王樺係姐弟關係，二人均明知愷他命為毒品危害
    防制條例所規範之第三級毒品，不得販賣。王韋凱先基於施
    用第三級毒品愷他命（下稱愷他命）之意思，以每公克約新
    臺幣（下同）三百四十元之價格，向賴昶瑋（所涉販賣第三
    級毒品等罪嫌，業經本院判決確定）購入愷他命供己施用之
    餘，竟另起犯意而為下列犯行：
  (一)王韋凱基於賣出其施用所餘之愷他命以營利之犯意，於民國
    九十九年四月六日晚間六時十六分許，以其所有插置門號0
    000000000號用戶識別卡之行動電話機（序號為0
    000000000000000七號）與唐兆輝所使用行
    動電話門號0000000000號聯繫，唐兆輝於電話中
    向其表明購買愷他命之意思並確認價格後，即於同日晚間六
    時三十分許前往其位在基隆市仁愛區○○○路六八之一號住
    處樓下進行交易，由其交付愷他命一公克予唐兆輝，並收取
    唐兆輝所給付之五百元對價而完成買賣。
  (二)王韋凱復與王樺基於賣出王韋凱上開施用所餘之愷他命以
    營利之犯意聯絡，於九十九年四月八日上午九時二十八許，
    林孝以其所使用行動電話門號0000000000號撥
    打王韋凱所使用同上門號（用戶識別卡插置同上行動電話機
    ）時，由王樺代為接聽，林孝於電話中向王樺表明購
    買愷他命之數量併日後付款之意思後，於同日下午前往王韋
    凱及王樺同上住處樓下進行交易，由王樺出面交付愷他
    命一公克予林孝而完成買賣；至林孝於上開電話中承諾
    日後給付之五百元價金則迄未給付。
  (三)王韋凱再與王樺基於賣出王韋凱上開施用所餘之愷他命以
    營利之犯意聯絡，於九十九年四月三十日下午四時二十四許
    ，張家盛以其所使用行動電話門號0000000000號
    撥打王韋凱所使用門號0000000000號（用戶識別
    卡插置同上行動電話機）時，由王樺代為接聽，張家盛於
    電話中向王樺表明購買愷他命之意思併要求王樺下樓後
    ，王樺隨即在其與王韋凱同上住處樓下與張家盛進行交易
    ，由王樺交付愷他命一公克予張家盛而完成買賣；至張家
    盛雖承諾日後給付四百元價金，惟迄未給付。
二、因警方先向本院聲請就王韋凱上揭使用之行動電話門號予以
    通訊監察，而獲取其前揭單獨及與王樺共同賣出愷他命之
    通訊內容，再向本院聲請核發搜索票，於九十九年五月二十
    六日上午七時許，在王韋凱及王樺上開住處查獲渠等二人
    ，並扣得王韋凱所有插置門號0000000000號用戶
    識別卡之Sony Ericsson 廠牌、序號為000000000
    0000000七號行動電話一具、門號00000000
    00號用戶識別卡一枚；另扣得王樺所有插置門號000
    0000000號用戶識別卡之Sony Ericsson 廠牌、序號
    為0000000000000000七號行動電話一具。
    案經前臺北縣政府警察局新莊分局（已改制為新北市政府警
    察局新莊分局）報請臺灣基隆地方法院檢察署檢察官偵查起
    訴。
    理  由
一、證據能力之說明
    按被告以外之人於審判外之陳述，雖不符前四條（指刑事訴
    訟法第一百五十九條之一至第一百五十九條之四）之規定，
    而經當事人於審判程序同意作為證據，法院審酌該言詞陳述
    或書面陳述作成之情況，認為適當者，亦得為證據；又當事
    人、代理人或辯護人於法院調查證據時，知有第一百五十九
    條第一項不得為證據之情形，而未於言詞辯論終結前聲明異
    議，視為有前項之同意。刑事訴訟法第一百五十九條之五第
    一項、第二項定有明文。又非供述證據，並無傳聞法則規定
    之適用，如該非供述證據非出於違法取得，並已依法踐行調
    查程序，即不能謂無證據能力。再按被告之自白，非出於強
    暴、脅迫、利誘、詐欺、疲勞訊問、違法羈押或其他不正之
    方法，且與事實相符者，得為證據。刑事訴訟法第一百五十
    六條第一項亦有明定。本案被告王韋凱及王樺及渠等共同
    辯護人就檢察官所提出證據，於本院準備程序均表示沒有意
    見，且迄言詞辯論終結前均未聲明異議（本院卷第十八、三
    九至四五頁），依法應視為被告二人俱同意其以外之人於審
    判外之陳述作為證據；本院復審酌本案被告以外之人於審判
    外之陳述、非供述證據、被告警詢及於檢察官偵訊時就犯罪
    事實之自白等各項證據，未顯示有何顯不可信、以不正方法
    取得證據或自白供述出於非任意性等情況，堪認取得證據過
    程適當，復均與待證事實具有關連性，且經本院於審判程序
    依法調查，自均得為證據。
三、實體事實之認定
    上開犯罪事實，業據被告王韋凱及王樺於警詢（偵查卷第
    七至十四頁）、檢察官偵訊（偵查卷第二九至三八、九十至
    九三、九七至一百頁）、本院準備及審判程序（本院卷第十
    七、四二頁）均自白不諱，核與證人唐兆輝、林孝及其父
    親許武雄、張家盛及其配偶周宜萱於檢察官偵訊時之指證（
    偵查卷第一五○至一五一之一、一四六至一四八、一四一至
    一四四、一○五至一○九頁）大致相符，且有行動電話門號
    0000000000、0000000000號通訊監察
    譯文、本院九十九年度聲監字第○○○一一五號通訊監察書
    影本（偵查卷第二七、一六三、一六七、一五七至一五八頁
    ）、前臺北縣政府警察局新莊分局九十九年六月二十五日北
    縣警新刑字第○九九○○三一一三四號函及所附之查獲毒品
    案件毛髮檢體（連同尿液檢體送檢驗機構）監管紀錄表、臺
    灣檢驗科技股份有限公司九十九年六月九日ＵＬ／二○一○
    ／五○七四三號濫用藥物檢驗報告（偵查卷第四五至四七頁
    ）、九十九年度聲搜字第三一九號搜索票影本、前臺北縣政
    府警察局新莊分局搜索扣押筆錄、扣押物品目錄表（偵查卷
    第十五至十七頁）在卷可參，及扣案插置門號000000
    0000號用戶識別卡之Sony Ericsson 廠牌、序號為00
    00000000000000七號行動電話一具、門號0
    000000000號用戶識別卡一枚（臺灣基隆地方法院
    檢察署九十九年度證字第八一二號，偵查卷第四四頁）可資
    佐證。本案事證明確，被告二人犯行洵堪認定，俱應依法論
    科。
四、論罪科刑
  (一)核被告二人所為，均係犯毒品危害防制條例第四條第三項之
    販賣第三級毒品罪（至被告二人所持有之第三級毒品，並無
    積極事證顯示純質淨重達二十公克以上，從而渠等持有第三
    級毒品之行為，尚不成立犯罪，即無吸收關係與否及不另論
    罪等問題）。
  (二)按以自己共同犯罪之意思，事先同謀，而由其中一部分人實
    施犯罪行為者，均為共同正犯。被告王韋凱就上開事實欄一
    之(二)(三)之販賣第三級毒品犯行，與被告王樺間，均係以自
    己犯罪之意思，事先同謀，而推由被告王樺實施，皆為共
    同正犯。
  (三)被告王韋凱所為如事實欄一之(一)(二)(三)所載計三次之販賣第三
    級毒品行為，被告王樺所為如事實欄一之(二)(三)所載計二次
    之販賣第三級毒品行為，均犯意各別，行為互殊，應予分論
    併罰。
  (四)被告二人於偵查及審判中對本案販賣第三級毒品犯行均自白
    承認，自均應適用毒品危害防制條例第十七條第二項規定，
    俱減輕其刑。
  (五)又按同為販賣毒品之人，其原因動機不一，犯罪情節未必盡
    同，或有大盤毒梟者，抑或中、小盤之分，甚或僅止於吸毒
    者友儕間為求互通有無等情形者亦有之，其販賣行為所造成
    危害社會之程度自屬有異，法律科處此類犯罪，所設之法定
    最低本刑，不可謂不重。本案被告王韋凱販賣第三級毒品之
    次數僅三次，對象僅三人，且每次販賣毒品數量甚微，獲利
    不多，所為係小額交易，被告王樺更僅參與其中二次販賣
    第三級毒品犯行，且其參與部分俱未收得對價；渠等自均係
    毒品交易之下游，惡性顯然遠不如大量走私進口或長期販賣
    毒品之「大盤」、「中盤」毒梟，對於他人及國家社會侵害
    之程度非屬重大。本院因認被告二人之上開販賣第三級毒品
    罪，經量處前述(四)減輕其刑後之最低刑度，均仍嫌過重，依
    一般國民生活經驗法則，實屬情輕法重，而均顯有堪可憫恕
    之情狀，爰依刑法第五十九條規定，均酌量減輕其刑，並遞
    減之。
  (六)本院審酌被告二人均明知毒品對健康危害甚鉅，且國家對販
    賣毒品行為設有嚴刑峻罰，猶鋌而走險，販賣第三級毒品，
    戕害他人身心，助長社會上施用毒品之不良風氣，實不足取
    ；惟渠等均尚無因犯罪而經執行刑罰之紀錄，有臺灣高等法
    院被告前案紀錄表在卷可參，素行尚可，渠等犯罪手段平和
    ，並於偵查中即坦承全部犯行，暨指證其毒品來源（然因警
    方於對被告二人執行通訊監察時，除獲取渠等賣出毒品及對
    象之情資外，更已掌握被告王韋凱與毒品來源之通訊內容，
    而在前述查獲被告二人前，已然知悉被告王韋凱之毒品來源
    即為賴昶瑋，並於上開對被告二人發動搜索同時，亦查獲賴
    昶瑋，此據本院調取九十九年度訴字第五五七號案卷核閱綦
    詳，是本案被告二人並無毒品危害防制條例第十七條第一項
    規定之適用），態度尚佳，兼衡渠等智識程度、販賣毒品數
    量、獲利均不高，所犯對社會危害程度等一切情狀，分別量
    處如主文所示之刑及均從輕定其應執行之刑，公訴檢察官於
    本院審判程序具體求處之刑度，尚嫌過重，併予敘明。
  (七)又刑罰固屬國家對犯罪之人，以剝奪自由等法益之手段，所
    加公法之制裁。而令犯罪人入監服刑，或可實踐司法正義，
    以儆來茲；惟其積極目的，則在預防再犯。故對惡性非深，
    天良未泯者，若因失慮一時觸法，即置諸刑獄，自非刑罰單
    一之目的，此其所謂「刑期無刑」。而查本案被告王樺前
    未曾因犯罪而受有期徒刑以上刑之宣告，有上開被告前案紀
    錄表及刑案資料查註紀錄表可按，素行尚可，已如前述；又
    根據前引通訊監察譯文、證人林孝及張家盛於檢察官偵訊
    時就渠等購毒過程之證述暨被告二人於檢察官偵訊時之自白
    情節，可知被告王樺所參與事實欄一之(二)(三)之販賣愷他命
    犯行，係因其代被告王韋凱接聽證人林孝、張家盛欲向被
    告王韋凱購毒之電話，遂代被告王韋凱應允出賣愷他命，嗣
    再將被告王韋凱交付之愷他命轉交予證人林孝及張家盛；
    其固因參與販賣毒品之構成要件行為，而應論以共同正犯，
    然其參與情況顯然僅附隨於被告王韋凱，並非其曾有主動向
    他人兜售毒品或自己單獨營利之意圖；再者，被告王樺已
    生育子女各一（分別為四歲及三歲），現又在妊娠中，有戶
    籍謄本及健安婦產科診所診斷書影本（本院卷第二三至二五
    頁）在卷可憑；其顯因一時失慮，致罹此重典，經此偵審及
    科刑教訓後，當知所警惕，應無再犯之虞，而認其所受宣告
    之刑，以暫不執行為適當，爰併宣告緩刑五年，以啟自新。
    又為強化被告王樺法治觀念，使其緩刑宣告不致輕易遭受
    撤銷，併審酌被告年紀甚輕，其於妊娠分娩後，應尚能對社
    會有所貢獻，爰併依刑法第七十四條第二項第五款規定，命
    被告於緩刑期內，依執行檢察官之命令，向指定之公益團體
    、地方自治團體或社區，提供六十小時之義務勞務，併依刑
    法第九十三條第一項第二款之規定，於緩刑期內付保護管束
    。至被告王韋凱固因年紀甚輕，尚無因犯罪而受有期徒刑以
    上刑之宣告，同有上開被告前案紀錄表及刑案資料查註紀錄
    表可稽，惟其就本案犯行係居於主導及獲利者之地位，上開
    事實欄一之(一)之販賣愷他命犯行，尚係因其主動聯繫證人唐
    兆輝而遂行，是其可責性及應刑罰性顯較被告王樺為高，
    茍亦宣告緩刑，恐與正義理念、刑事政策及立法意旨未符，
    本院衡酌再三，認對被告王韋凱以不併諭知緩刑，而令其接
    受實際刑罰制裁兼以教化性情、導正觀念為宜，共同辯護人
    請求對被告王韋凱亦為緩刑宣告之意見，尚難遽採。
  (八)沒收
  1.按為徹底杜絕販賣毒品之誘因及利益，對供犯罪所用或因犯
    罪所得之財物，如不能沒收時，始應追徵其價額或以其財產
    抵償之，如得逕予沒收者，自毋庸再行諭知追徵其價額或以
    其財產抵償之（最高法院九十九年度台上字第六○二七號裁
    判要旨可資參照）。查扣案門號0000000000號用
    戶識別卡一枚，係被告王韋凱所有，供其單獨為上開事實欄
    一之(一)及其與被告王樺共同為上開事實欄一之(二)之販賣第
    三級毒品犯行所使用；扣案門號0000000000號用
    戶識別卡一枚，則係被告王韋凱所有，供其與被告王樺共
    同為上開事實欄一之(三)之販賣第三級毒品犯行所使用；另扣
    案Sony Ericsson 廠牌、序號為000000000000
    00000號之行動電話機一具，則係被告王韋凱所有，而
    供其單獨為上開事實欄一之(一)、其與被告王樺共同為上開
    事實欄一之(二)(三)之販賣第三級毒品犯行所用之物，此有上開
    通訊監察譯文可參，復據被告二人於本院審判程序供述相符
    （本院卷第四十至四二頁）足證，應依毒品危害防制條例第
    十九條第一項之規定，就各該扣案物品對被告二人上開所牽
    涉之犯行併予宣告沒收；且因均已扣案，而無不能沒收之情
    形，揆諸前揭說明，即毋庸再行諭知（連帶）追徵其價額或
    以其財產（連帶）抵償之。
  2.按毒品危害防制條例第十九條第一項規定，犯販賣毒品罪者
    ，其供犯罪所用或因犯罪所得之財物，均沒收之，係採義務
    沒收主義。故販賣毒品所得之對價，不問其中成本若干，利
    潤多少，均應全部諭知沒收。查被告王韋凱本案所為三次販
    賣第三級毒品犯行：其中事實欄一之(一)之販毒對價五百元已
    然收訖，此據被告王韋凱與證人唐兆輝於檢察官偵訊時陳述
    相符，而足憑信，應依前述規定，就該次販賣毒品犯行諭知
    沒收，且因未據扣案，如全部或一部不能沒收時，以被告王
    韋凱之財產抵償之；至事實欄一之(二)(三)部分之販毒對價並未
    收得，亦據被告二人及證人林孝、張家盛於檢察官偵訊時
    陳述一致，應堪信實，自毋庸宣告沒收。
  3.至扣案插置門號0000000000號用戶識別卡一枚之
    Sony Ericsson 廠牌、序號為0000000000000
    0000號行動電話機一具，係被告王樺所有之物，未曾
    供本案犯罪所使用，此據被告王樺供述明確（本院卷第四
    十至四二頁），起訴書犯罪事實欄一之第二至三列亦記載「
    以0000000000及0000000000行動電話
    門號作為聯絡工具」，卻於同欄第十六至十七列「當場扣得
    王韋凱及王秀樺用以取絡販毒事宜行動電話三具」及證據並
    所犯法條欄二第八至九列「至扣案行動電話三具為被告二人
    所有，供其犯罪之用，請依刑法第三十八條第一項第二款及
    第三項規定，予以宣告沒收。」除其中「王秀樺」係「王
    樺」之誤載（此業經公訴檢察官於本院準備及審判程序均以
    言詞予以更正）、其中「取絡」應係「聯絡」之誤載及其中
    「刑法第三十八條第一項第二款及第三項」有關沒收應適用
    之法條應係「毒品危害防制條例第十九條第一項」之誤載外
    ，卷查復無積極事證顯示上開被告王樺經扣案之門號用戶
    識別卡及行動電話機曾供本案犯罪使用或預備供犯罪使用，
    足見起訴意旨提及此部分扣案物之意見，係屬誤會，當無沒
    收之依據。
據上論斷，應依刑事訴訟法第二百九十九條第一項本文，毒品危
害防制條例第四條第三項、第十七條第二項、第十九條第一項，
刑法第十一條、第二十八條、第五十九條、第五十一條第五款、
第七十四條第一項第一款、第二項第五款、第九十三條第一項第
二款，判決如主文。
本案經檢察官高永棟到庭執行職務。
中    華    民    國   100    年    3     月    3     日
                  刑事第四庭審判長法  官  鄭景文
                                  法  官  黃永定
                                  法  官  陳賢德
以上正本證明與原本無異。
如不服本判決應於收受送達後10日內向本院提出上訴書狀，並應
敘述具體理由；其未敘述上訴理由者，應於上訴期間屆滿後20日
內向本院補提理由書（均須按他造當事人之人數附繕本）「切勿
逕送上級法院」。
中    華    民    國   100    年    3     月    4     日
                                  書記官  王靜敏
附錄論罪科刑法條
毒品危害防制條例第四條第三項
製造、運輸、販賣第三級毒品者，處五年以上有期徒刑，得併科
新臺幣七百萬元以下罰金。